【裁判字號】    97,訴,544
【裁判日期】    970829
【裁判案由】    違反毒品危害防制條例
【裁判全文】
臺灣嘉義地方法院刑事判決               97年度訴字第544號
公  訴  人  臺灣嘉義地方法院檢察署檢察官
被      告  甲○○
                    四樓1（現另案在台灣嘉義監獄鹿草分監
上列被告因違反毒品危害防制條例案件，經檢察官提起公訴（97
年度毒偵緝字第58號、第59號、第60號），被告於準備程序中就
被訴事實為有罪之陳述，本院合議庭裁定由受命法官改依簡式審
判程序審理，判決如下：
    主  文
甲○○犯附表所示各罪，各處如附表所示之刑，應執行有期徒刑
壹年陸月，扣案海洛因壹包（驗餘淨重零點壹貳公克）沒收銷燬
之。
    事  實
一、甲○○前於民國89年間因施用毒品案件，經本院以89年度毒
    聲字第1042號裁定令入戒治處所施以強制戒治，於90年2月
    24日停止其處分出監，指揮書執畢日期為90年7月10日，另
    因施用毒品案件，經本院於93年12月27日，以93年度訴字第
    337號判決判處有期徒刑9月確定，94年8月26日縮刑期滿執
    行完畢；又因竊盜案件，經本院於95年7月17日，以95年度
    易字第249號判決判處有期徒刑10月確定，再因施用毒品案
    件，經本院於95年9月11日，以95年度訴字第494號判決判處
    有期徒刑11月確定，復犯詐欺取財案件，經本院於96年2月5
    日，以95年度易字第569號判決判處有期徒刑4月確定，另因
    竊盜案件，經本院於95年12月8日，以95年度易字第530號判
    決判處有期徒刑3月確定，上揭4罪經裁定減刑及定應執行有
    期徒刑1年，甫於96年7月16日徒刑執行完畢出監（含執行另
    案拘役40日），詎仍不知悛悔，復基於施用第1級毒品海洛
    因及第2級毒品甲基安非他命之各別犯意，分別於附表編號1
    、2所示時間、在所揭處所，以所載方式，各同時施用海洛
    因及甲基安非他命1次，再基於施用海洛因之犯意，於附表
    編號3所示時、地，以所列方式，施用海洛因1次，嗣分別經
    警於97年1月23日晚上10時許在嘉義市○○路與友忠路口及
    於97年3月20日上午10時許查獲，經採集尿液送驗，結果均
    呈嗎啡（海洛因代謝物）及甲基安非他命陽性反應；再於97
    年3月29日上午11時40分許，在嘉義市○○路與民族路旁寺
    廟之公共廁所內查獲，並扣得甲○○所有，供其施用之海洛
    因1包（驗餘淨重0.12公克），並經採集尿液送驗，結果亦
    呈嗎啡陽性反應。
二、案經嘉義市政府警察局第一分局及嘉義市政府警察局第二分
    局報告臺灣嘉義地方法院檢察署檢察官偵查起訴。
    理  由
一、本件被告甲○○所犯係死刑、無期徒刑、最輕本刑為3年以
    上有期徒刑以外之罪，其於準備程序中就被訴事實為有罪之
    陳述，經告知簡式審判程序之旨，並聽取公訴檢察官及被告
    之意見後，本院合議庭認為適宜而裁定由受命法官獨任進行
    簡式審判程序加以審理，復依刑事訴訟法第273條之2、同法
    第159條第2項之規定，不適用證據提示、交互詰問及傳聞法
    則有關證據能力限制等規定，先予敘明。
二、前揭犯罪事實（附表編號1至3），業據被告於警詢、偵查及
    本院審理時迭次坦承不諱，又分別經警查獲後採集尿液送驗
    ，以酵素免疫法為初步篩檢，再以氣相層析質譜法為確認鑑
    定，結果各呈嗎啡（海洛因代謝物）及甲基安非他命陽性反
    應，可排除偽陽性之可能，另施用甲基安非他命，其尿液中
    之代謝物為甲基安非他命及安非他命，依現行濫用藥物尿液
    檢驗作業準則，甲基安非他命濃度大於500ng/ml，且其代謝
    物安非他命濃度大於200n g/ml者，判定為甲基安非他命陽
    性反應，此有高雄市立凱旋醫院濫用藥物尿液檢驗報告、自
    願採尿同意書、查獲毒品案件採集尿液送驗姓名對照表、搜
    索扣押筆錄、扣押物品目錄表、勘查採證同意書、查獲毒品
    照片2張等件存卷為憑（見附表所示證據出處）。至於97年3
    月29日上午11時40分許，經警在嘉義市○○路與民族路旁寺
    廟之公共廁所內查獲被告所有白色粉末1包，經送法務部調
    查局鑑驗，確含海洛因成分，此亦有該局濫用藥物實驗室97
    年4月17日調科壹字第09723020110號鑑定書1份在卷可佐（
    見附表編號3所示證據出處），確屬第1級毒品海洛因無訛，
    均堪為補強證據，足認被告上開任意性自白與事實相符。
三、按毒品危害防制條例於92年7月9日修正公布，自93年1月9日
    施行，其中第20條、第23條將施用毒品之刑事處遇程序，區
    分為「初犯」及「5年內再犯」、「5年後再犯」，依其立法
    理由之說明：「初犯」，經觀察、勒戒或強制戒治後，應為
    不起訴處分或不付審理之裁定，經觀察、勒戒或強制戒治執
    行完畢釋放後，「5年內再犯」者，因其再犯率甚高，原實
    施之觀察、勒戒及強制戒治既已無法收其實效，爰依法追訴
    或裁定交付審理，至於經觀察、勒戒或強制戒治執行完畢釋
    放後，「5年後再犯」者，前所實施之觀察、勒戒或強制戒
    治已足以遮斷其施用毒品之毒癮，為期自新及協助其斷除毒
    癮，仍適用「初犯」規定，先經觀察、勒戒或強制戒治之程
    序，從而依修正後之規定，僅限於「初犯」及「5年後再犯
    」2 種情形，始應先經觀察、勒戒或強制戒治程序，倘於5
    年內已再犯，經依法追訴處罰，縱其第3次（或第3次以上）
    再度施用毒品之時間，在初犯經觀察、勒戒或強制戒治執行
    完畢釋放後5年以後，已不合於「5年後再犯」之規定，且因
    已於「5年內再犯」，顯見其再犯率甚高，原實施觀察、勒
    戒或強制戒治，已無法收其實效，即應依該條例第10條處罰
    （最高法院95年度台非字第65號、97年度台非字第26號判決
    意旨及同院95年度第7次刑事庭會議決議可資參照），本件
    被告於89年間因施用毒品案件，經本院以89年度毒聲字第10
    42號裁定令入戒治處所施以強制戒治，於90年2月24日停止
    其處分出監，指揮書執畢日期為90年7月10日，又於強制戒
    治執行完畢釋放後5年內已因施用毒品案件，經本院於93年
    12月27日，以93年度訴字第337號判決判處有期徒刑9月確定
    ，94年8月26日縮刑期滿執行完畢，再因施用毒品案件，經
    本院於95年9月11日，以95年度訴字第494號判決判處有期徒
    刑11月確定，復與竊盜等案件裁定減刑及定應執行有期徒刑
    1年，甫於96年7月16日徒刑執行完畢出監（含執行另案拘役
    40日）等情，此亦有臺灣高等法院被告前案紀錄表、刑案資
    料查註紀錄表、全國施用毒品案件紀錄表、受觀察勒戒人毒
    品及前科紀錄簡列表各1份存卷足按，是被告於強制戒治執
    行完畢釋放後，5年內已有再犯毒品危害防制條例第10條之
    罪，而於強制戒治執行完畢後迄本件行為時，雖已經滿5年
    ，揆諸前揭說明，被告本件施用毒品案件，仍依法應予追訴
    處罰。綜上所述，本件事證明確，被告犯行均洵堪認定，應
    予依法論科。
四、按海洛因、甲基安非他命分別為毒品危害防制條例第2條第
    2項第1款、第2款所定之第1級、第2級毒品，核被告甲○○
    所為，各係犯毒品危害防制條例第10條第1項之施用第1級毒
    品罪及同條第2項之施用第2級毒品罪，其持有海洛因、甲基
    安非他命之低度行為，應為各該施用之高度行為所吸收，均
    不另論罪。又其於附表編號1、2所示，將第1、2級毒品，同
    時置於玻璃球燒烤，吸食煙霧方式施用1次，乃1行為同時觸
    犯2構成要件不同之2罪，為想像競合犯，各應從一情節較重
    之施用第1級毒品罪處斷。所犯附表所示3罪，犯意各別，行
    為互異，應分論併罰。另被告有竊盜等案件，經本院判處罪
    刑確定，於96年7月16日徒刑執行完畢出監（含執行另案拘
    役40日），詳如犯罪事實欄所載，亦有前揭紀錄表在卷為憑
    ，其於受徒刑之執行完畢，5年以內故意再犯本件有期徒刑
    以上之3罪，均為累犯，各應依刑法第47條第1項規定，加重
    其刑。爰審酌被告國中畢業之智識程度，前因施用毒品案件
    ，經強制戒治執行完畢，且甫因施用毒品案件，經本院判處
    罪刑確定在案，此有前揭紀錄表可按，猶再施用毒品不輟，
    顯見其毒癮非淺，施用毒品除戕害自身健康外，對社會秩序
    亦產生不良影響，惟念其犯後供認犯行不諱，態度尚佳，本
    次犯罪之動機、目的及自承與兄同住、從事裁縫工作等一切
    情狀，分別量處如主文所示之刑，並定其應執行之刑。
五、按毒品危害防制條例第18條第1項規定，得諭知沒收銷燬，
    以查獲之毒品及專供製造或施用毒品之器具為限，固不及於
    毒品之外包裝，惟若外包裝與沾附之毒品無法析離，自應將
    外包裝併該毒品，諭知沒收並銷燬之（最高法院95年度台上
    字第3739號判決、臺灣高等法院暨所屬法院96年法律座談會
    刑事類提案第18號研討結論參照），衡情鑑定毒品時，一般
    以傾倒方式為之，必要時以刮杓取出袋內粉末，然袋內均有
    極微量毒品殘留，與包裝袋應整體視為毒品，本件查獲之海
    洛因1包（驗餘淨重0.12公克），因沾有海洛因成分，且數
    量甚微，顯難以析離，應依毒品危害防制條例第18條第1項
    前段之規定，沒收銷燬之。
據上論斷，應依刑事訴訟法第273條之1第1項、第299條第1項前
段，毒品危害防制條例第10條第1項、第2項、第18條第1項前段
，刑法第11條、第55條、第47條第1項、第51條第5款，判決如主
文。
本案經檢察官古富祺到庭執行職務。
中    華    民    國    97    年    8     月    29    日
                  刑事第二庭  法  官  林青怡
上列正本證明與原本無異。
如不服本判決，應於判決送達後十日內向本院提出上訴狀，上訴
書狀依法應敘述具體理由，如未敘述具體理由者，應於上訴期間
屆滿後二十日內補提理由書於本院（均應附繕本）。告訴人或被
害人如對於本判決不服者，應具備理由請求檢察官上訴，其上訴
期間之計算係以檢察官收受判決正本之日期為準。
中    華    民    國    97    年    8     月    29    日
                              書記官  李佳惠
附錄論罪科刑法條
毒品危害防制條例第10條
施用第一級毒品者，處6月以上5年以下有期徒刑。
施用第二級毒品者，處3年以下有期徒刑。
【附表】被告甲○○犯行一覽表
┌──┬────┬──────────┬────────┬──────┐
│編號│犯罪時間│犯                行│證   據   出  處│論  罪 科 刑│
│    │及 地 點│                    │                │            │
├──┼────┼──────────┼────────┼──────┤
│ 1  │97年1月 │以將海洛因及甲基安非│高雄市立凱旋醫院│施用第一級毒│
│    │22日某時│他命置入玻璃球，點燃│濫用藥物尿液檢驗│品，累犯，處│
│    │許，在嘉│燒烤，吸食煙霧方式，│報告、嘉義市警察│有期徒刑玖月│
│    │義市興安│同時施用海洛因及甲基│局第一分局自願採│。          │
│    │街租屋處│安非他命1次         │尿同意書、查獲毒│            │
│    │        │                    │品案件採集尿液送│            │
│    │        │                    │驗姓名對照表（代│            │
│    │        │                    │號：1A970111號；│            │
│    │        │                    │見嘉義市警察局第│            │
│    │        │                    │一分局嘉市警一偵│            │
│    │        │                    │字第0970022504號│            │
│    │        │                    │卷第6至8頁）    │            │
├──┼────┼──────────┼────────┼──────┤
│ 2  │97年3月 │依前方式，同時施用海│高雄市立凱旋醫院│施用第一級毒│
│    │20日某時│洛因及甲基安非他命1 │濫用藥物尿液檢驗│品，累犯，處│
│    │許，在嘉│次                  │報告、自願採尿同│有期徒刑玖月│
│    │義市新民│                    │意書、嘉義市警察│。          │
│    │路路旁某│                    │局第二分局偵辦涉│            │
│    │處      │                    │毒品案代號與真實│            │
│    │        │                    │姓名對照表（代號│            │
│    │        │                    │：2F148號；見嘉 │            │
│    │        │                    │義市警察局第二分│            │
│    │        │                    │局嘉市警二偵字第│            │
│    │        │                    │0000000000號卷第│            │
│    │        │                    │5至7頁）        │            │
├──┼────┼──────────┼────────┼──────┤
│ 3  │97年3月 │以將海洛因置於注射針│1.勘查採證同意書│施用第一級毒│
│    │28日某時│筒摻水，注射身體方式│  、搜索扣押筆錄│品，累犯，處│
│    │許，在嘉│，施用海洛因1次     │  、扣押物品目錄│有期徒刑捌月│
│    │義市仁愛│                    │  表、扣押物品收│，扣案海洛因│
│    │路租屋處│                    │  據、毒品案件採│壹包（驗餘淨│
│    │        │                    │  尿代號與真實姓│重零點壹貳公│
│    │        │                    │  名對照表（代號│克），沒收銷│
│    │        │                    │  ：1B970317號）│燬之。      │
│    │        │                    │  、查獲毒品照片│            │
│    │        │                    │  2張（見嘉義市 │            │
│    │        │                    │  政府警察局第一│            │
│    │        │                    │  分局嘉市警一偵│            │
│    │        │                    │  字第0970001093│            │
│    │        │                    │  號卷第8至14頁 │            │
│    │        │                    │  ）            │            │
│    │        │                    │2.高雄市立凱旋醫│            │
│    │        │                    │  院濫用藥物尿液│            │
│    │        │                    │  檢驗報告、法務│            │
│    │        │                    │  部調查局濫用藥│            │
│    │        │                    │  物實驗室鑑定書│            │
│    │        │                    │  （見97年度毒偵│            │
│    │        │                    │  字第566號偵查 │            │
│    │        │                    │  卷第13頁）    │            │
│    │        │                    │3.扣案海洛因1包 │            │
│    │        │                    │  （驗餘淨重0.12│            │
│    │        │                    │  公克）        │            │
└──┴────┴──────────┴────────┴──────┘


司法院資訊處製作；財團法人民間司法改革基金會備份。
